臺灣板橋地方法院刑事判決　　　　　　100年度訴緝字第191號
公　訴　人　臺灣板橋地方法院檢察署檢察官
被　　　告　王明華
指定辯護人　本院公設辯護人吳天明
上列被告因違反槍砲彈藥刀械管制條例案件，經檢察官提起公訴
（96年度偵字第13843 號），本院判決如下：
    主    文
王明華共同未經許可，持有可發射子彈具有殺傷力之改造手槍，
處有期徒刑年肆月，併科罰金新臺幣拾萬元，罰金如易服勞役
，以新臺幣壹仟元折算壹日。
扣案如附表編號一至編號三所示之改造手槍共枝及如附表編號
四、編號五所示經取樣試射剩餘之土造子彈共貳拾顆，均沒收
。
    事    實
一、王明華（曾因違反毒品危害防制條例案件，於民國〈下同〉
    94年9 月23日，經臺灣士林地方法院以94年度簡字第170 號
    刑事簡易判決判處有期徒刑4 月，94年11月4 日判決確定〈
    94年12月27日易科罰金〉；又因違反槍砲彈藥刀械管制條例
    案件，於95年4 月12日，經臺灣士林地方法院以94年度訴字
    第17 1號刑事判決判處有期徒刑1 年2 月，併科罰金新臺幣
    3 萬元，96年5 月29日，經臺灣高等法院以95年度上訴字第
    2373號刑事判決撤銷原審判決，判處有期徒刑1 年2 月，併
    科罰金新臺幣3 萬元，96年7 月2 日判決確定，並於96年10
    月2 日，經臺灣高等法院以96年度聲減字第36 57 號裁定減
    為有期徒刑7 月，併科罰金新臺幣1 萬5 千元確定；上開罪
    刑，嗣於100 年8 月31日，經臺灣士林地方法院以100 年度
    聲字第1513號裁定應執行有期徒刑10月，併科罰金新臺幣1
    萬5 千元確定，刑期起算日期為100 年8 月16日，指揮書執
    行完畢日期為101 年3 月30日－以上罪刑均不致使本案犯行
    構成累犯）、湯智惟（經另案判決有罪確定）雖均明知可發
    射子彈具有殺傷力之改造手槍及土造子彈均係槍砲彈藥刀械
    管制條例所規範者，非經主管機關許可不得持有。緣於94年
    1 月28日某時，湯智惟接獲不知情之呂孟芳來電，表示欲購
    買道具槍，湯智惟乃邀約王明華開車來接伊，嗣於同日晚間
    某時，王明華即駕駛車牌號碼Z5-5519 號自用小客車（搭載
    不知情之熊英），於同日晚間某時至桃園縣中壢市○○○街
    35巷8 號之住處接湯智惟，湯智惟並將其與綽號「阿賢」（
    真實姓名、年籍不詳）之成年男子所共同製造具有殺傷力之
    如附表編號一至編號三所示之改造玩具手槍共3 枝、附表編
    號四、編號五所示之土造子彈共35顆帶上車，並與王明華共
    同基於非法持有可發射子彈具有殺傷力之改造手槍及土造子
    彈之犯意聯絡，而將等槍、彈交予王明華而共同持有之，並
    改由湯智惟開車，再至桃園縣中壢市○○路11 0號2 樓之3
    搭載不知情之李佳穎。嗣即前往臺北縣三重市（現改制為新
    北市三重區○○○街289 之1 號「雅格汽車旅館」310 號房
    ，惟因呂孟芳發覺王明華、湯智惟所帶來之槍枝係經改造者
    ，乃報警處理，迨94年1 月28日23時30分許，經警員於上開
    「雅格汽車旅館」310 號房內當場查獲王明華、湯智惟，並
    在王明華身上扣得如附表編號一、編號二所示具有殺傷力之
    改造玩具手槍共2 枝、如附表四、附表五所示具殺傷力之土
    造子彈共35顆，並於王明華所駕駛之車牌號碼Z5-551 9號自
    用小客車內扣得如附表編號三所示具有殺傷力之改造玩具手
    槍1 枝，乃偵悉上情。
二、案經臺北縣政府（現改制為新北市政府）警察局三重分局移
    送臺灣板橋地方法院檢察署檢察官偵查起訴。
    理  由
一、按被告以外之人於審判外之陳述，雖不符同法第159 條之1
    至之4 之規定，而經當事人於審判程序同意作為證據，法院
    審酌該言詞陳述或書面陳述作成時之情況，認為適當者，亦
    得為證據，刑事訴訟法第159 條之5 第1 項定有明文。本件
    被告、辯護人及檢察官於審判程序中就下述證據資料縱屬傳
    聞證據，且不符刑事訴訟法第159 條之1 至之4 之規定者，
    均同意作為證據，而本院審酌各該證據資料作成時之一切客
    觀情況，認為適當，故得為證據，合先敘明。
二、訊據被告王明華坦承上開犯罪事實，核與熊英、李佳穎於警
    詢中所陳述之內容相符，而被告前開持有槍、彈一事亦與湯
    智惟於警詢、檢察官偵查中之供述大致符合，復有查獲現場
    照片5 幀（見臺灣板橋地方法院檢察署94年度偵字第2686號
    卷第61頁）附卷足憑。又前開扣案槍枝、子彈於檢察官偵查
    中經內政部警政署刑事警察局為鑑定，鑑定結果認：一、如
    附表編號一、編號二所示之八釐米改造手槍（槍枝管制編號
    ：0000000000、0000000000），均認係仿WALTHER 廠PPK/S
    型半自動手槍製造之玩具手槍換裝土造金屬槍管而成之改造
    手槍，機械性能良好，可擊發適用子彈，認具殺傷力。二、
    如附表編號三所示之貝瑞塔改造手槍（槍枝管制編號：0000
    000000），認係由仿BERETTA 廠92FS型半自動手槍製造之玩
    具手槍換裝土造金屬槍管而成之改造手槍，機械性能良好，
    可擊發適用子彈，認具殺傷力。三、如附表編號四所示之改
    造手槍子彈30顆認均係土造子彈（具直徑8mm 金屬彈頭），
    經取樣10顆試射，均可擊發，認均具殺傷力。四、如附表編
    號五所示之改造手槍子彈5 顆認均係土造子彈（具直徑8mm
    金屬彈頭），經取樣2 顆試射，均可擊發，認均具殺傷力，
    此亦有內政部警政署刑事警察局94年3 月14日刑鑑字第0940
    020042號槍彈鑑定書1 份（見臺灣板橋地方法院檢察署94年
    度偵字第2686號卷第176 頁至第179 頁）附卷足憑。從而，
    本案事證已臻明確，被告犯行洵堪認定，自應依法論科。
三、核被告王明華所為，係犯槍砲彈藥刀械管制條例第8 條第4
    項之未經許可持有可發射子彈具有殺傷力之改造手槍罪、第
    12條第4 項之未經許可持有子彈罪（起訴書原另援引槍砲彈
    藥刀械管制條例第13條第4 項之未經許可持有彈藥之主要組
    成零件罪名，惟業據公訴人當庭減縮更正）。被告所為本案
    犯行，核與湯智惟有犯意聯絡及行為分擔，應依刑法第28條
    之規定論以共同正犯。被告一行為觸犯上開2 罪名，為異種
    想像競合犯，應依刑法第55條之規定，從一重論以未經許可
    持有可發射子彈具有殺傷力之改造手槍罪。爰審酌被告所為
    本案犯行對社會治安構成潛在威脅及其犯罪動機、目的、手
    段，兼衡其品行、智識程度、犯罪後坦承犯行，態度尚佳等
    一切情狀，量處如主文所示之刑，就所宣告之罰金刑部分並
    依刑法第42條第3 項之規定，諭知如易服勞役之折算標準，
    以資懲儆（中華民國96年罪犯減刑條例雖於96年7 月4 日制
    定公布，並自同年月16日施行，惟本案被告所犯之罪為槍砲
    彈藥刀械管制條例第8 條之罪，所宣告之刑復逾有期徒刑1
    年6 月，是本案核與減刑之要件不符，自不得減刑）。
四、扣案如附表編號一至編號三所示之改造手槍共3 枝及如附表
    編號四、編號五所示經取樣試射剩餘之土造子彈共23顆，均
    屬違禁物，均應依刑法第38條第1 項第1 款之規定宣告沒收
    ；至於經刑事警察局鑑定時取樣試射、擊發之土造子彈共13
    顆，均已不具殺傷力，而非屬違禁物，故不予宣告沒收，附
    此敘明。
五、法律適用：
（一）被告行為後，槍砲彈藥刀械管制條例增訂第8 條第6 項：
      「犯第一項、第二項或第四項有關空氣槍之罪，其情節輕
      微者，得減輕其刑。」，於100 年1 月5 日修正公布，並
      於同月7 日生效，但其餘各項內容、刑度均未變更，該修
      正對被告並無不利，因刑法「第2 條第1 項之規定，係規
      範行為後『法律變更』所生新舊法比較適用之準據法．．
      ．．。故如新舊法處罰之輕重相同，即無比較適用之問題
      ．非此條所指之法律有變更，即無本條之適用，應依一般
      法律適用原則，適用裁判時法。」（參照最高法院95年度
      第21次刑事庭會議決議）。
（二）又被告行為後，刑法業經修正，並於94年2 月2 日公布，
      且自95年7 月1 日施行，修正後刑法第2 條第1 項規定：
      「行為後法律有變更者，適用行為時之法律。但行為後之
      法律有利於行為人者，適用最有利於行為人之法律。」（
      刑法第2 條第1 項固經修正，惟其僅係新、舊法之比較適
      用原則之宣示性指導原則，並非實體刑罰法律，自不生行
      為後法律變更之比較適用問題，應逕予適用修正後之此一
      規定），則就屬於法律變更（即犯罪成立要件及其處罰效
      果之內容作修正或廢止）部分，自應就有利或不利於被告
      之一切相關情狀，綜合全部結果而為比較，以定其應適用
      之法律。經查：被告所犯槍砲彈藥刀械管制條例第8 條第
      4 項之未經許可持有可發射子彈具有殺傷力之改造手槍罪
      ，其法定刑含併科罰金新臺幣700 萬元以下罰金，而其最
      低度罰金刑依修正前刑法第33條第5 款之規定為銀元1 元
      〈即新臺幣3 元〉以上，而修正後刑法第33條第5 款則規
      定為新臺幣1,000 元以上，是以修正前之規定較有利於被
      告，應適用修正前之規定。另被告行為時，刑法第42條第
      2 項前段係規定：「易服勞役以一元以上三元以下折算一
      日。」，被告行為時之易服勞役折算標準，業據修正前罰
      金罰鍰提高標準條例第2 條前段規定（現已刪除），就其
      原定數額提高為100 倍折算1 日，則被告行為時之易服勞
      役折算標準，應以銀元100 元以上300 元以下折算1 日，
      即新臺幣300 元以上900 元以下折算1 日，惟修正後之刑
      法第42條第3 項前段係規定：「易服勞役以新臺幣一千元
      、二千元或三千元折算一日。」，比較修正前後之易服勞
      役折算標準，以修正後之規定，較有利於被告，就此則應
      適用新法之規定。至於刑法第28條條文內容，雖由「二人
      以上共同實施犯罪之行為者，皆為正犯」，修正為「二人
      以上共同實行犯罪之行為者，皆為正犯」，此項條文用語
      之修正，不影響本件之論罪科刑，亦無有利、不利情形，
      應適用裁判時法律論以共同正犯；修正後刑法第五十五條
      關於想像競合犯，僅增設「但不得科以較輕罪名所定最輕
      本刑以下之刑」規定，此係法理之明文化，非屬法律之變
      更，無比較適用之問題，亦應適用裁判時法律論以想像競
      合犯（參照最高法院96年度台上字第4391號刑事判決要旨
      ）；又沒收為從刑之一種，附屬於主刑，不生比較輕重問
      題，故本件應依現行刑法第38條第1 項第1 款之規定宣告
      之。
據上論斷，應依刑事訴訟法第299 條第1 項前段，槍砲彈藥刀械
管制條例第8 條第4 項、第12條第4 項，刑法第11條前段、第28
條、第55條、第42條第3 項前段、第38條第1 項第1 款，判決如
主文。
本案經檢察官黃明絹到庭執行職務。
中    華    民    國    100   年    11    月    15    日
                  刑事第八庭  審判長法  官  陳鴻清
                                    法  官  劉安榕
                                    法  官  張兆光
以上正本證明與原本無異。
如不服本判決應於收受判決後10日內向本院提出上訴書狀，並應
敘述具體理由。其未敘述上訴理由者，應於上訴期間屆滿後20日
內向本院補提理由書（均須按他造當事人之人數附繕本）「切勿
逕送上級法院」。
                                    書記官  黃頌棻
中    華    民    國    100   年    11    月    15    日
附錄本案論罪科刑法條全文：
槍砲彈藥刀械管制條例第8 條：
未經許可，製造、販賣或運輸鋼筆槍、瓦斯槍、麻醉槍、獵槍、
空氣槍或第四條第一項第一款所定其他可發射金屬或子彈具有殺
傷力之各式槍砲者，處無期徒刑或五年以上有期徒刑，併科新臺
幣一千萬元以下罰金。
未經許可，轉讓、出租或出借前項所列槍枝者，處五年以上有期
徒刑，併科新臺幣一千萬元以下罰金。
意圖供自己或他人犯罪之用，而犯前二項之罪者，處無期徒刑或
七年以上有期徒刑，併科新臺幣一千萬元以下罰金。
未經許可，持有、寄藏或意圖販賣而陳列第一項所列槍枝者，處
三年以上十年以下有期徒刑，併科新臺幣七百萬元以下罰金。
第一項至第三項之未遂犯罰之。
槍砲彈藥刀械管制條例第12條：
未經許可，製造、販賣或運輸子彈者，處一年以上七年以下有期
徒刑，併科新臺幣五百萬元以下罰金。
未經許可，轉讓、出租或出借子彈者，處六月以上五年以下有期
徒刑，併科新臺幣三百萬元以下罰金。
意圖供自己或他人犯罪之用，而犯前二項之罪者，處三年以上十
年以下有期徒刑，併科新臺幣七百萬元以下罰金。
未經許可，持有、寄藏或意圖販賣而陳列子彈者，處五年以下有
期徒刑，併科新臺幣三百萬元以下罰金。
第一項至第三項之未遂犯罰之。
附表：
┌──┬────────────────┬───┬────────┐
│編號│物品名稱                        │數量  │備註            │
├──┼────────────────┼───┼────────┤
│ 一 │仿WALTHER廠PPK/S型半自動手槍製造│壹枝  │                │
│    │之玩具手槍換土造金屬槍管而成之改│      │                │
│    │造手槍（槍枝管制編號：0000000000│      │                │
│    │）                              │      │                │
├──┼────────────────┼───┼────────┤
│ 二 │仿WALTHER廠PPK/S型半自動手槍製造│壹枝  │                │
│    │之玩具手槍換土造金屬槍管而成之改│      │                │
│    │造手槍（槍枝管制編號：0000000000│      │                │
│    │）                              │      │                │
├──┼────────────────┼───┼────────┤
│ 三 │仿BERETTA 廠92FS型半自動手槍製造│壹枝  │                │
│    │之玩具手槍換土造金屬槍管而成之改│      │                │
│    │造手槍（槍枝管制編號：0000000000│      │                │
│    │）                              │      │                │
├──┼────────────────┼───┼────────┤
│ 四 │土造子彈（具8mm 彈頭）          │拾顆│經取樣試射拾顆，│
│    │                                │      │剩貳拾顆。      │
├──┼────────────────┼───┼────────┤
│ 五 │土造子彈（具8mm 彈頭）          │伍顆  │經取樣試射貳顆，│
│    │                                │      │剩顆。        │
└──┴────────────────┴───┴────────┘